臺灣高等法院民事判決　　　　　　　九十一年度重訴字第二八號
　　　原　　　告　蔡美鈴
　　　　　　　　　丙○○○
　　　訴訟代理人　謝耀明
　　　原　　　告　乙○○
　　　法定代理人　謝耀明
　　　被　　　告　甲○○
右當事人間侵權行為損害賠償事件，本院判決如左：
    主    文
原告之訴及假執行之聲請均駁回。
訴訟費用由原告負擔。
    理    由
一、本件原告主張：被告甲○○係台北縣五股鄉公所所屬清潔隊垃圾車之駕駛員，其
    於民國八十九年十二月六日二十一時五分許，駕駛車號三Ｆ─四九九號垃圾車，
    傾倒垃圾後回程沿台北縣五股鄉○○路由八里鄉往五股鄉方向行駛，行至成泰路
    四段三十八號前下坡路段，原應注意汽車行駛時，駕駛人應注意車前狀況，隨時
    採取必要之安全措施，以預防危險之發生，車輛行經坡路時，應減速慢行，作隨
    時停車之準備，又在市區道路，行車速度不得超過時速四十公里，而依當時情形
    ，並無不能注意之情事，竟疏未注意，貿然以時速約五十公里以上之速度行駛，
    致垃圾車左前輪擦撞安全島後，煞車失控衝入對向車道，撞擊對向車道由原告蔡
    美鈴所駕駛，搭載原告丙○○○及乙○○之車號Ｖ二─六○○七號自小客車，造
    成蔡美鈴受有頸部、左上臂部、左肩胛部挫傷之傷害，乙○○受有頭部外傷合併
    外傷性蜘蛛膜下腦出血之傷害，丙○○○則受有頭部外傷合併裂傷及外傷性腦出
    血之傷害，且因中樞神經系統機能遺存有顯著障礙，終身只能從事輕便工作，已
    對其身體造成重大不治之傷害，而甲○○上開業務過失致重傷犯行，業經本院刑
    事庭以九十年度交上易字第四三○號判決有罪確定在案，爰依民法侵權行為之法
    則求為命甲○○給付蔡美鈴新台幣（下同）七百十五萬四千八百元、丙○○○九
    百三十四萬零八百九十五元、乙○○六百七十六萬八千四百九十三元，並均自民
    事辯論意旨狀送達翌日起至清償日止按年息百分之五計算之利息，另願供擔保請
    准為假執行宣告等情（其中蔡美鈴關於自小客車、行動電話及兒童安全座椅之財
    物損害二十四萬三千六百九十元部分，其非屬甲○○犯罪而受之損害（過失毀損
    不成罪），不得提起附帶民事訴訟，又關於原告請求台北縣五股鄉公所應與甲○
    ○連帶如數給付部分，因台北縣五股鄉公所係非依民法負損害賠償之人，原告不
    得提起附帶民事訴訟，起訴不合法，本院均另以裁定駁回之）。
二、被告則以：(一)原告丙○○○並無僱人看護之必要，原告乙○○因年幼，無論是否
    受傷均須他人照護日常生活，則原告請求看護費用之損害應無理由。(二)原告蔡美
    鈴就救護車資、行動電話、兒童安全座椅之損害均未舉證以實說，而被告亦否認
    其提出車輛修復估價單之實質真正。(三)丙○○○及蔡美鈴就其受有薪資損失未能
    舉證，又蔡美鈴主張因本件車禍致其籌設汽車檢驗場之計劃延宕半年，所失利益
    達六百萬元部分，被告否認其真正。(四)原告請求之慰撫金過高。從而，原告就上
    開部分之請求非有理由等語，資為抗辯。並答辯聲明駁回原告之訴及如受不利之
    判決，願供擔保免為假執行之宣告。
三、按行政法上之「給付行政」乃現代民主法治國家之施政潮流，國家立於公法人主
    體，非運用命令及強制之手段，提供給付、服務、救濟、照顧、教養、保護或輔
    助之增進公共及社會成員利益之給付行政行為時，若有因故意或過失而侵害人民
    權利者，國家自應負損害賠償責任。查被告甲○○駕駛台北縣五股鄉公所之垃圾
    車沿街收集垃圾，於途中因過失撞擊由原告蔡美鈴所駕駛，搭載原告丙○○○及
    乙○○之自小客車，造成蔡美鈴、丙○○○及乙○○受有傷害乙節，為兩造所不
    爭執，並有本院九十年度交上易字第四三○號刑事判決影本附卷足稽，堪信上開
    事實為真，則依上開說明，本件應認係屬於公務員於執行職務行使公權力時，因
    過失不法侵害人民之權利，合先敘明。
四、次按公務員於執行職務行使公權力時，因過失不法侵害人民自由或權利者，有請
    求權人僅得依本法（國家賠償法）之規定，向賠償義務機關請求損害賠償，不得
    依民法第一百八十六條第一項規定，向該有過失之公務員請求損害賠償。如原告
    逕向該有過失之公務員提起損害賠償之訴，得依民事訴訟法第二百四十九條第二
    項規定，認其訴顯無理由，逕以判決駁回之（見法院辦理國家賠償事件應行注意
    事項第九點）。本件原告以被告甲○○因過失不法侵害其權利提起本件損害賠償
    訴訟，惟甲○○既為台北縣五股鄉公所所屬公務員，其於執行職務行使公權力時
    ，因過失不法侵害原告權利，原告應僅得依國家賠償法之規定向台北縣五股鄉公
    所請求損害賠償，而不得逕向甲○○提起損害賠償之訴，是原告請求甲○○賠償
    損害，在法律上顯無理由，應予駁回。
五、綜上所述，原告請求被告甲○○給付蔡美鈴七百十五萬四千八百元、丙○○○九
    百三十四萬零八百九十五元、乙○○六百七十六萬八千四百九十三元及其利息，
    即屬不應准許。原告之訴既經駁回，其假執行之聲請亦失所附麗，爰併駁回之，
    附此敘明。
六、據上論結，原告之訴為無理由，依民事訴訟法第七十八條，判決如主文。
中　　　華　　　民　　　國　　九十一　　年　　　九　　　月　  二十四　  日
                              民事第八庭
                          　　　　審判長法  官　鄭  三  源
                          　　　　　　　法  官　王  淇  梓
                          　　　　　　　法  官　郭  松  濤
右正本係照原本作成。
如不服本判決，應於收受送達後二十日內向本院提出上訴書狀，其未表明上訴理由者
，應於提出上訴後二十日內向本院補提理由書狀（均須按他造當事人之人數附繕本）
上訴時應提出委任律師或具有律師資格之人之委任狀；委任有律師資格者，另應附具
律師及格證書及釋明委任人與受任人有民事訴訟法第四百六十六條之一第一項但書或
第二項（詳附註）所定關係之釋明文書影本。
中　　　華　　　民　　　國　　九十一　　年　　　九　　　月　　二十五　　日
　　　　　　　　　　　　　　　　        書記官　方　素　珍
附註：
民事訴訟法第四百六十六條之一（第一項、第二項）：
對於第二審判決上訴，上訴人應委任律師為訴訟代理人。但上訴人或其法定代理人具
有律師資格者，不在此限。
上訴人之配偶、三親等內之血親、二親等內之姻親，或上訴人為法人、中央或地方機
關時，其所屬專任人員具有律師資格並經法院認為適當者，亦得為第三審訴訟代理人
。
